臺灣基隆地方法院民事判決　　　　　　　 94年度訴字第254號
原　　　告　甲○
　　　　　　戊○○○
　　　　　　丁○○
　　　　　　癸○○
　　　　　　庚○○○
被　　　告　辛○○
　　　　　　　　　　　(另案羈押於台灣基隆監獄)
訴訟代理人　楊思勤律師
複代理人　　黃教倫律師
被　　　告　乙○○
　　　　　　　　　　　（另案在台中女子監獄執行中）
　　　　　　丙○○
　　　　　　己○○
　　　　　　壬○○
上列當事人間損害賠償事件，經本院刑事庭移送前來（94年度附
民字第15號），本院於94年12月6日言詞辯論終結，判決如下：
    主  文
被告丙○○、己○○、壬○○應連帶給付原告甲○新台幣捌拾萬
元。
被告乙○○、壬○○應連帶給付原告戊○○○新台幣伍拾萬元。
被告乙○○應給付原告丁○○新台幣陸拾萬元。
被告丙○○、乙○○、己○○應連帶給付原告癸○○新台幣壹佰
萬元。
被告辛○○、丙○○、壬○○應連帶給付原告庚○○○新台幣壹
佰萬元。
訴訟費用由被告連帶負擔。
    事實及理由
一、按訴狀送達後，原告不得將原訴變更或追加他訴，但請求之
    基礎事實同一或減縮應受判決事項之聲明者，不在此限；民
    事訴訟法第255條第1項第2、3款定有明文。原告等人於刑事
    附帶民事起訴狀中雖僅列辛○○一人為被告，嗣於審理中追
    加乙○○、丙○○、己○○、壬○○等人為被告，並減縮利
    息部分之請求，核其請求法院判決之基礎事實仍相同，且不
    甚礙被告之防禦及訴訟之終結，揆諸前揭說明，自應予准許
    ；合先敘明。
二、原告甲○、戊○○○、癸○○、丁○○、庚○○○等人起訴
    主張：原告等人於89至91年間，分別於台北縣中和市○○路
    宜安郵局附近、桃園縣大園鄉大園農會附近、桃園縣中壢市
    元化公園旁、台北市○○路附近、新竹縣竹東鎮上智國小附
    近等地，遭被告辛○○、乙○○、丙○○、己○○、壬○○
    等人組成俗稱「金光黨」之詐騙集團行騙，行騙之方式大致
    均先由成員中一人裝傻女向原告等人問路，再由另一成員向
    原告等人搭訕稱傻女家裡很有錢，邀原告一同送傻女回家或
    一同將傻女的錢騙過來，待坐上由成員駕駛之小客車後，即
    施詐術使原告等人陷於錯誤，而至金融機構領取現金交付被
    告集團成員，被告集團成員則交調包成麵條或蜜豆奶等物交
    還原告等人，原告等人回家後打開一看，始知受騙而受有損
    失。爰依侵權行為損害賠償之法律關係，請求被告等人連帶
    賠償如主文所示等語。
三、被告辛○○則略以：刑事附帶民事訴訟經移送民事庭後，即
    屬獨立民事訴訟，其移送後之訴訟程序，應適用民事訴訟法
    ，刑事訴訟所調查之證據及刑事訴訟判決所認定之事實，並
    非當然有拘束民事訴訟之效力（最高法院43年台上字第95
    號判例參照）。因此，本件原告主張被告有詐騙其錢財之事
    實，自應舉證證明之。復依民事訴訟法第277條規定：「當
    人主張有利於己之事實，就其事實有舉證之責任。」查本件
    原告雖起訴請求被告辛○○與被告丙○○、壬○○連帶負損
    害賠償責任，然就其如何遭受不法侵害其權利或利益等情，
    除僅憑其片面之主張外，並未舉證以實其說，依辯論主義之
    精神，自非可採等語，資為抗辯。被告丙○○、己○○、壬○○、乙○○等人則一致辯稱：雖有參加金光黨，但並未騙
    取原告等人之金錢等語。
四、經查，原告甲○、戊○○○、癸○○、丁○○、庚○○○等
    5人主張被告辛○○、乙○○、丙○○、己○○、壬○○等
    人組成俗稱金光黨之詐騙集團，於：(一)89年11月10日上午10
    時許，在臺北縣中和市○○路宜安郵局附近，由被告壬○○
    裝傻女向原告甲○問路，再由被告己○○向原告甲○搭訕稱
    傻女家中很有錢，邀原告甲○一同將傻女錢騙過來，隨即坐
    上由被告丙○○駕駛之小客車，在車上傻女向原告甲○訛稱
    只要原告甲○拿出款項予其看，即贈與被害人相同數額之金
    錢，致原告甲○陷於錯誤至郵局提領現金新臺幣（下同）80
    萬元，上車後，被告己○○佯稱欲幫被害人包裝現金，使原
    告甲○交付上開現金，隨即趁甲○不注意之際調包，以預先
    包裝好之鋁箔包牛奶交還原告甲○後，佯裝送原告甲○返家
    ，原告甲○於中途下車，回家後打開一看，才發現現金已遭
    調包，始知受騙。(二)89年3 月30日上午10時許，在桃園縣大
    園鄉大園農會附近，由被告壬○○裝傻女向原告戊○○○稱
    其有很多錢，並打開手中裝滿現金之袋子以取信原告戊○○○，再由被告乙○○向原告戊○○○搭訕欲送原告戊○○○
    一程，邀原告戊○○○坐上由不詳姓名之人所駕駛之自小客
    車，在車上被告壬○○即向原告戊○○○訛稱可與其比錢，
    若原告戊○○○錢較多，則將手上的錢贈與，致原告戊○○○陷於錯誤而至銀行提領現金50萬元，上車後，被告乙○○
    佯稱欲幫原告戊○○○打包財物，使原告戊○○○交付上述
    50萬元後，隨即趁原告戊○○○不注意之際將財物調包，以
    預先包裝好之麵條交還原告戊○○○後，即要求原告戊○○○下車，原告戊○○○回家後打開一看，才發現現金已遭調
    包，始知受騙。(三)91年12月31日上午9時許，在桃園縣中壢
    市元化公園旁，由被告乙○○裝傻女向原告癸○○問路，再
    由被告己○○向原告癸○○搭訕稱傻女身上帶有很多錢，邀
    原告癸○○一同將傻女錢騙過來，隨即坐上由被告丙○○駕
    駛之小客車，在車上，被告己○○先佯裝拿出現金50萬元予
    被告乙○○看後，被告乙○○當即贈與相同數額之現金，被
    告己○○隨即向原告癸○○訛稱傻女很好騙，要原告癸○○
    拿取現金來騙傻女，致原告癸○○陷於錯誤至銀行提領現金
    100萬元，回到車上，被告己○○佯稱欲幫原告癸○○將現
    金包好，使原告癸○○交付現金，於此同時被告乙○○則取
    出一疊現鈔要求原告癸○○算一定數額交予被告丙○○，被
    告己○○即趁原告癸○○不注意之際，將現金調包，以預先
    包裝好之蜜豆奶交還原告癸○○後，即要求原告癸○○下車
    ，原告癸○○回家後打開一看，才發現現金已遭調包，始知
    受騙。(四)91年11月13日上午9時許，在臺北市○○路附近，
    由某不詳姓名之女子佯裝傻女向原告丁○○問路，再由被告
    乙○○向原告丁○○搭訕稱傻女家裡很有錢，身上帶了很多
    錢，邀原告丁○○一同送傻女回家，否則傻女會有危險，隨
    即一同坐上由不詳姓名成年男子駕駛之小客車，在車上傻女
    向原告丁○○表示原告丁○○沒錢會騙伊，被告乙○○即搭
    腔要原告丁○○拿出款項來證明原告丁○○不會欺騙傻女，
    致原告丁○○陷於錯誤而至郵局提領現金60萬元，回到車上
    後，被告乙○○佯稱欲幫原告丁○○將現金包好，使原告丁○○交付上述現金，於此同時傻女則交付一疊現鈔要原告丁○○數一定數額交付該司機，被告乙○○即趁此原告丁○○
    不及注意之際將原告丁○○之現金調包，而以預先包裝好之
    麵條交還原告丁○○後，即要求原告丁○○下車，原告丁○○回家後打開一看，才發現現金已遭調包，始知受騙。(五)91
    年10月18日上午10時許，在新竹縣竹東鎮上智國小附近，由
    被告壬○○裝傻子向原告庚○○○問路，再由不詳姓名成年
    女子向原告庚○○○訕道傻女身上有很多錢，邀原告庚○○○一起將傻女錢騙過來，隨即坐上由被告辛○○駕駛之自小
    客車，並由被告丙○○於另部車上把風。在車上傻女即取出
    大筆現金以取信於原告庚○○○，嗣傻女及該不詳姓名之搭
    訕女子即向原告庚○○○訛稱可與傻女比誰錢多，只要原告
    庚○○○拿出款項予傻女看，傻女即會加倍餽贈，致原告庚○○○陷於錯誤而至銀行提領現款100萬元回到車上，不詳
    姓名女子佯稱欲幫原告庚○○○將錢包好，使原告庚○○○
    將財物交付上開數目之金錢，於打包同時，傻女則拿出一疊
    現鈔要求原告庚○○○數一定數量金錢交予被告辛○○，原
    告庚○○○不及注意時，不詳姓名之搭訕女子即趁此時將原
    告庚○○○財物調包，而以預先包裝好之麵條交還原告庚○○○後，即要求原告庚○○○下車，原告庚○○○回家後打
    開一看，才發現現金已遭調包，始知受騙。上述各情，業據
    原告等人於刑事警訊、偵查及審理中指述綦詳，並於刑事偵
    、審中指認被告等人無訛，復經本院調閱本院94年度訴字第
    96號詐欺刑事全卷、臺灣高等法院94年度上訴字第2101號刑
    事判決、臺灣台中地方法院94年度訴緝字第75號刑事判決查
    明屬實，堪信原告等人上開所述為真實。
五、至被告辛○○（註：被告辛○○僅為原告庚○○○請求損害
    賠償100萬元部分之被告）否認詐欺原告庚○○○，並辯稱
    原告庚○○○僅憑其片面之主張，並未舉證以實其說部分，
    經查：
  一原告庚○○○曾於本院刑事庭審理本件詐欺案件時到庭具結
    作證（見本院94年度訴字第96號刑事卷(一)第367、368頁），
    並在檢察官偵查中（見93年度偵字第4057號卷(三)第66至67頁
    ）及司法警察調查時（見93年度偵字第4057號卷(二)第32至35
    頁）證述其於前述之時、地遭二名女子及一名男性司機以前
    揭之方法詐取財物之事實。
  二原告庚○○○於司法警察調查時，以摻雜被告等人及其他人
    之複數照片進行指認，並於檢察官偵查中，以摻雜被告等人
    及非本案被告之其他人進行犯罪人本人指認，該二次指認程
    序中均已盡排除不當暗示誘導之能事；且原告庚○○○於警
    詢中具體指認被告辛○○為擔任司機者，又於檢察官偵查中
    指認被告辛○○為擔任司機者、被告壬○○係扮傻女之人、
    扮搭訕貴婦人者則未在被告之中；又於本院刑事庭審理中從
    複數之男、女被告等人中，仍一致指認出被告辛○○為擔任
    司機者、被告壬○○係扮傻女之人、扮搭訕貴婦人者則未在
    列，堪認其指認具有確實性，並非任意臆測。
  三此外，原告庚○○○之證述復與被告辛○○於刑事案件中檢
    察官偵訊時之自白：「我承認有騙庚○○○，當時我是跟可
    樂去騙的。」（見93年度偵字第4057號卷(三)第67頁）、被告
    壬○○於刑事案件94年2月4日羈押前訊問中之自白：「（庚○○○）這件我有參加‧‧。辛○○當時也是擔任司機‧‧
    」（見本院94年度訴字第96號刑事卷(一)第28頁）及被告丙○○於94年2月4日羈押前訊問中之自白：「（庚○○○）這件
    我有做。」（見本院94年度訴字第96號刑事卷(一)第51頁）相
    符，並有原告庚○○○之彰化銀行存摺影本（93年度偵字第
    4057號卷(三)第81至82頁）1份在卷，可稽原告庚○○○於91
    年10月18日確有提款100萬元之事實，亦足佐證原告庚○○○之證述非虛。
  四綜上所述，被告辛○○除曾於刑事案件審理時自認有詐騙原
    告庚○○○外，亦有客觀之間接事實為佐證；被告於本件民
    事程序審理時一昧否認，並辯稱原告庚○○○未盡舉證責任
    云云，顯與事實不符，自不足取。
六、復按因故意、不法侵害他人之權利者，負損害賠償責任；數
    人共同不法侵害他人之權利者，連帶負損害賠償責任。民法
    第184條第1項前段、第185條第1項分別定有明文。從而被告
    丙○○、己○○、壬○○三人於89年11月10日共同向原告甲○詐騙80萬元；被告壬○○、乙○○二人於89年3月30日共
    同向原告戊○○○詐騙50萬元；被告丙○○、乙○○、己○○於91年12月31日共同向原告癸○○詐騙100萬元；被告乙○○於91年11月13日向原告丁○○詐騙60萬元；被告丙○○
    、辛○○、壬○○於91年10月18日共同向原告庚○○○詐騙
    100萬元；自應各別對原告甲○、戊○○○、癸○○、丁○○、庚○○○負共同侵權行為之連帶賠償責任。故原告甲○
    訴請被告丙○○、己○○、壬○○三人應連帶給付80萬元；
    原告戊○○○訴請被告壬○○、乙○○應連帶給付50萬元；
    原告癸○○訴請被告丙○○、乙○○、己○○應連帶給付
    100 萬元；原告丁○○訴請被告乙○○應給付60萬元；原告
    庚○○○訴請被告丙○○、辛○○、壬○○應連帶給付100
    萬元，均有理由，應予准許。
七、據上論結，本件原告之訴為有理由，依民事訴訟法第85條第
    2 項、第78條，判決如主文。
中　　華　　民　　國　　94　　年　　12　　月　　20　　日
　　              民事庭法　官　林玉珮
以上正本係照原本作成。
對於本件判決如有不服，應於收受送達後20日內向本院提出上訴
書狀，敘述上訴之理由，上訴於臺灣高等法院，並按他造當事人
之人數附具繕本。
中　　華　　民　　國　　94　　年　　12　　月　　20　　日
                        書記官　洪福基
